【裁判字號】    97,訴,2228
【裁判日期】    981231
【裁判案由】    貪污等
【裁判全文】
臺灣板橋地方法院刑事判決              97年度訴字第2228號
公  訴  人  臺灣板橋地方法院檢察署檢察官
被      告  寅○○
選任辯護人  郭緯中律師
            陳  明律師
被      告  己○○
選任辯護人  薛松雨律師
            王玫珺律師
            林佳薇律師
被      告  丁○○
選任辯護人  蔡岳泰律師
            陳柏廷律師
上列被告因貪污案件，經檢察官提起公訴（九十六年度偵字第二
七二六九號、第二二五九九號），本院判決如下：
    主  文
寅○○共同依據法令從事公務之人員，連續對於主管、監督之事
務，明知違背職權命令，直接圖其他私人不法利益，因而獲得利
益，處有期徒刑陸年，褫奪公權年。
己○○共同依據法令從事公務之人員，連續對於主管、監督之事
務，明知違背職權命令，直接圖其他私人不法利益，因而獲得利
益，處有期徒刑伍年貳月，褫奪公權貳年。
丁○○無罪。
    事  實
一、寅○○係臺北縣林口鄉前鄉長（自民國九十一年至九十五年
    間止）；己○○係臺北縣林口鄉公所建設課（九十三年八月
    改制為工務課，下統稱建設課）前課長（自九十二年八月間
    起至九十四年八月三日止），均主管、監督鄉公所各項公共
    工程之預算編列、發包、施工及監驗等事務，為依據法令從
    事公務之人員。寅○○因選舉人情壓力，鞏固基本票源，己○○受命於寅○○，均基於圖私人不法利益之概括犯意聯絡
    ，連續為下列行為：
  (一)九十二年十一月間村民庚○○（居臺北縣林口鄉頂福村一一
    鄰一一一號村民）透過堂親代表會副主席丁○○（無罪部分
    詳後述）向鄉長寅○○請託，以所居處所出入為泥路，又屬
    上坡路段恐生危險等由，需在庚○○上址住宅庭院及通往該
    處所之私人土地上鋪設水泥道路、施作擋土牆，經寅○○與
    丁○○勘查現場後，寅○○明知年度之「各縣（市）地方總
    預算編製要點」附件有關「縣市單位預算用途別科目分類表
    」第一級科目：「設備及投資」項下「（三）公共建設及設
    施費項」之預算，必需是對鄉內公眾利益之工程項目（即公
    共建設工程之規劃、設計、監造、工管、施工及購置費用等
    ），始得支出，而臺北縣林口鄉頂福村一一鄰一一一號周邊
    土地均為庚○○私人土地（地號分別為：林口鄉小南灣頂福
    一○四七、一○五○、一五九二之二號），以公共建設預算
    支出施作道路、擋土牆而無公共用途於法不合，詎因丁○○
    以代表會副主席身分關說，寅○○為鞏固票源，即指示有犯
    意聯絡建設課長己○○配合辦理；該鄉不知情之建設課技士
    巳○○，即依己○○之指示於九十三年一月三十日會同丁○○、庚○○等人至現場會勘，製作內容為：「該處係屬陡峭
    ，並略有滑動之現象，但並無立即性危險，宜施作階梯式自
    然工法之護坡及擋牆緩和地層之位移」之會勘紀錄，並於九
    十三年二月十八日以上揭會勘結果及唯恐颱風、天災造成更
    嚴重災害等理由，逐級簽請鄉長寅○○核准，同意以林口鄉
    鄉民代表會（下稱鄉代會）暫行墊款新臺幣（下同）四百二
    十萬元工程款編列預算辦理，林口鄉鄉民代表會經開會決議
    後，以九十三年三月十九日北縣林代字第0930000175號函復
    以：「原則同意，請依法行政」編列預算執行；建設課即於
    九十三年六月初（代表會第五次臨時大會前）以「公共建設
    及設施費」之「計畫名稱及編號與項目」編列「頂福村一一
    鄰一一一號道路兩旁施作擋土牆」工程預算四百二十萬元，
    交主計室彙整，不知情之主任蘇櫻霜即編製九十三年度「林
    口鄉總預算第一次追加（減）預算」，送鄉代會審議，並於
    九十三年六月三日代表會議決預算時同意；九十三年六月八
    日不知情之鄉公所監工癸○○簽擬辦理：「頂福村一一鄰一
    一一號道路兩旁施作擋土牆」、「嘉寶村存水灌溉溝渠工程
    」委外設計案，經層轉主任秘書子○○核定；不知情之鄉公
    所監工劉宜昌於九十三年七月一日簽請寅○○對於「頂福村
    、嘉寶村擋土牆及灌溉溝渠工程」乙案預算書圖核示意見，
    其中「頂福村一一鄰一一一號道路兩旁施作擋土牆工程」部
    分，施作預鑄式生態景觀擋土牆、仿枕木欄杆，預算金額為
    四百二十萬元，同簽另「嘉寶村存水灌溉溝渠工程」部分（
    圖說部分未包括壬○○私人住宅前之浮雕式擋土牆等工程）
    ，預算金額為四百五十萬元，亦經逐級陳轉鄉長寅○○核示
    ，惟其時適在林口鄉長選舉時支持寅○○之林口鄉嘉寶村村
    長壬○○向寅○○要求在其私人住家前土地施作擋土牆等工
    程，寅○○明知「嘉寶村存水灌溉溝渠工程」屬於「公共建
    設及設施費項」之預算，必需是對鄉內公眾利益之工程項目
    始得支出，壬○○之請求於法不合，竟承前圖私人不法利益
    之犯意，於同年七月七日批示「准頂福村一一鄰一一一號道
    路兩旁施作擋土牆先行發包，嘉寶村案再議」，暫緩嘉寶村
    案（同案「頂福村一一鄰一一一號道路兩旁施作擋土牆工程
    」亦因委外設計，一併暫緩招標），並指示有犯意聯絡之建
    設課長己○○，在「嘉寶村存水灌溉溝渠工程」預算內，以
    「嘉寶村辦公室（處）」名義（含水泥平台、擋土牆，地號
    為林口鄉○○段寶斗厝坑小段○二一一、○二○八、○二○
    九、○二一○號等壬○○之土地），增列壬○○要求之擋土
    牆等工程項目。建設課長己○○為達成寅○○之指示，將壬○○上揭要求規劃進「嘉寶村存水灌溉溝渠工程」之目的，
    即命建設課監工午○○（於九十三年九月七日到職，檢察官
    認其不知情）於九十三年九月二十七日（起訴書誤載為二十
    日）簽陳，略謂：其一原「瑞平村一之二鄰、嘉寶村十六鄰
    等建設工程」及「頂福村一一鄰一一一號道路兩旁施作擋土
    牆工程」上網招標公告業已撤回重新辦理；其二現場實地勘
    查，「瑞平村一之二鄰聯外道路坍方工程修復工程」及「頂
    福村一一鄰一一一號道路兩旁施作擋土牆工程」兩項工程，
    「地形錯綜複雜且關係結構安全之考量」，經評估確有委託
    專業顧問公司或技師設計之必要」；其三本委託規劃設計共
    包含「頂福村一一鄰一一一號道路兩旁施作擋土牆工程」、
    「嘉寶村存水灌溉溝渠工程」等四項工程；其四上揭二項工
    程與「湖北、嘉寶二村環境美化工程（預算金額一百萬元）
    」，另案合併發包等，經逐級轉呈課長己○○，鄉長寅○○
    於十月一日批示「准依序辦理」。上揭工程之委外設計案，
    由鄉公所不知情之監工戊○○承辦，永合工程顧問有限公司
    （下稱永合顧問公司）得標，永合顧問公司於九十三年十二
    月十日提出「規劃及基本設計書圖」，送請戊○○層轉審查
    ，戊○○依承辦人午○○轉知之意見，復以「工程規劃及基
    本設計審查意見表」，請永合顧問公司「參酌表附審查意見
    檢討修正，並依契約規定時程檢送本案細部設計圖及預算書
    供本所審核。」，永合顧問公司遂以九十三年十二月二十四
    日永字第0931046號函規劃：「瑞平村一之二鄰聯外道路坍
    方修復工程等四項工程（頂福村一一鄰一一一號道路兩旁施
    作擋土牆工程、嘉寶村存水灌溉溝渠工程、湖北、嘉寶二村
    環境美化工程）」細部設計書圖及預算書與附件「本工程審
    查意見對照表」，將「頂福村一一鄰一一一號道路兩旁施作
    擋土牆工程」原預鑄式生態景觀擋土牆、仿枕木欄杆等設計
    ，改為重力式擋土牆、護欄、貼岩面磚，新設ＰＣ路面及彩
    色壓花地坪；「嘉寶村存水灌溉溝渠工程」增加「嘉寶村辦
    公處」之水泥平台、擋土牆工程，並飾以仿砂岩浮雕、花卉
    浮雕、擋土牆花台。上揭工程於九十四年二月二十五日開標
    ，由「東泰源營造有限公司」以七百二十五萬元得標（負責
    人劉武雄，經理辰○○），並上揭二項工程，於九十四年七
    月十二日由鄉公所不知情之技士卯○○主驗、監工辛○○紀
    錄，以「頂福村一一鄰一一一號道路兩旁施作擋土牆工程」
    名目驗收通過；其中「頂福村一一鄰一一一號道路兩旁施作
    擋土牆工程」結算書金額三百十三萬八千一百十元（起訴書
    誤為三百三十七萬六千二百十六元）；「嘉寶村存水灌溉溝
    渠工程」（結算書總工程金額為：三百四十七萬六千五百三
    十七元）其中嘉寶村長辦公室部分擋土牆、貼岩面磚、仿砂
    岩浮雕、花卉浮雕、擋土牆花台等工項結算金額為二百四十
    七萬九千三百二十三元（見九十六年度偵字第二七二六九號
    卷第二五四頁「工程費用概估」），總計圖庚○○（頂福村
    一一鄰一一一號道路兩旁施作擋土牆工程部分）不法利益達
    三百十三萬八千一百十元，壬○○（嘉寶辦公處工程部分）
    不法利益達二百四十七萬九千三百二十三元。
  (二)於九十三年初臺北縣林口鄉下福村村民乙○○因私人豬舍鐵
    皮圍牆鏽蝕不堪使用（位置在下福村八鄰九十九之一號），
    透過下福村長丙○○向林口鄉鄉長寅○○、公所建設課己○○關說，希望以公款拆除重建。寅○○、己○○承前犯意，
    明知臺灣電力股份有限公司（下稱臺電公司）促進電力開發
    協助金審議委員會（下稱電協會）補助之「林口鄉各年度發
    電年度協助金」（下稱協助金），依「臺電公司促進電力開
    發協助金執行要點」（九十一年十二月四日發布、九十三年
    一月一日修正）第十四條規定：「接授本要點第七條至第十
    三條撥付協助金之縣（市）政府及鄉（鎮、市、區）公所，
    應依行政院頒布『各級地方政府回饋金收支預算處理要點』
    及『政府採購法』等相關法令辦理，其所得協助金運用範圍
    如下：『二、周邊地區地方公共建設之規劃、興建、租購、
    維修與營運。』」；同要點第十七條又規定：「依本要點規
    定接受協助金之單位，屬政府機關者，應將各項協助金納入
    其預、決算程序辦理。」，且明知編入預算科目：「設備及
    投資」項下「（三）公共建設及設施費項」之預算，必需是
    對鄉內公眾利益之工程項目，始得支出，詎寅○○竟以丙○○擔任三屆村長，乙○○為其多次選舉拜託支持之對象，所
    請將拆除私人豬舍鐵皮圍牆重建，於公眾利益無涉，仍違法
    指示建設課長己○○依要求辦理，將臺電公司該年度撥發之
    協助金二百萬元，編列「下福村七鄰、十六鄰擋土牆工程」
    項目，隱藏於「公共建設及設施費」之用途科目內，編列預
    算，並由主計室製作九十三年度「林口鄉總預算」送交鄉民
    代表會審議通過後，建設課長己○○指示由鄉公所監工午○○接續辦理，九十三年九月二日簽「動支經費請示單」將「
    下福村七鄰、十六鄰擋土牆工程」併入『頂福村七鄰聯絡道
    路搶修等工程』辦理，並呈己○○、寅○○核可後，午○○
    再於同年十月二十七日簽請准許將上揭工程製作招標文件，
    移行政室進行招標作業，經陳己○○，轉陳鄉長寅○○，於
    同年十一月二日批示「准依序辦理」。本案於同年十一月三
    十日開標由「東泰源營造有限公司」以七百五十八萬元得標
    承作（此標除上揭工程外，尚包括頂福村七鄰聯絡道路搶修
    等三項工程），並簽訂「頂福村七鄰聯絡道路搶修等工程」
    工程合約（「下福村七鄰、十六鄰擋土牆工程」部分，合約
    價一百七十一萬六千一百十七元），經承包商於九十三年十
    二月十五日開工，九十四年三月十四日竣工，經鄉公所技士
    卯○○主驗，監工辛○○紀錄通過驗收，工程以一百七十五
    萬六千九百零八元辦理結算，總計圖乙○○一百七十五萬六
    千九百零八元之不法利益。
二、案經法務部調查局臺北縣調查站（下稱調查局）移送臺灣板
    橋地方法院檢察署檢察官偵查起訴。
    理  由
壹、有罪部分（即被告寅○○、己○○圖利罪部分）：
一、證據能力部分：
    按被告以外之人於審判外之言詞或書面陳述，除法律有規定
    者外，不得作為證據；被告以外之人於檢察事務官、司法警
    察官或司法警察調查中所為之陳述，與審判中不符時，其先
    前之陳述具有較可信之特別情況，且為證明犯罪事實存否所
    必要者，得為證據；被告以外之人於偵查中向檢察官所為之
    陳述，除顯有不可信之情況者外，得為證據。被告以外之人
    於審判外之陳述，雖不符前四條之規定，而經當事人於審判
    程序同意作為證據，法院審酌該言詞陳述或書面陳述作成時
    之情況，認為適當者，亦得為證據。當事人、代理人或辯護
    人於法院調查證據時，知有第一百五十九條第一項不得為證
    據之情形，而未於言詞辯論終結前聲明異議者，視為有前項
    之同意，刑事訴訟法第一百五十九條第一項、第一百五十九
    條之一第二項、第一百五十九條之二、第一百五十九條之五
    分別定有明文。查：
  (一)本院審理中經傳訊林口鄉公所工程主管林口鄉鄉長寅○○、
    秘書子○○作證，經辦人員午○○、甲○○、卯○○、丑○○、巳○○、戊○○、癸○○、辛○○等人，施工包商之現
    場監工辰○○、證人下福村長丙○○、地主乙○○、庚○○
    、壬○○到庭作證，其作證時有關與調查局詢問時所陳述之
    內容有不符時，其調查局所為證詞，確於犯罪事實存否有必
    要，因係初詢，就被告等具體犯罪事實並無認識，各同案被
    告、證人間之證詞亦未有相互核對之可能，所證內容具有較
    可信之情況，本院認此部分亦有證據能力，其比較分析將於
    次項論述時逐一為之。
  (二)本院所引下列證人午○○、辰○○等人於偵查中之證詞，均
    係被告以外之人於偵查中向檢察官所為之陳述，本院查無顯
    有不可信之情況，均得為證據。
  (三)本院所引下列簽辦公文書、林口鄉公所、代表會、電協會及
    臺北縣政府新莊地政事務所等之函文及附件（詳附件），卷
    附檢察官、本院現場堪驗筆錄等文書資料，於辯論終結前當
    事人、辯護人，均知有第一百五十九條第一項不得為證據之
    情形，而未於言詞辯論終結前聲明異議，本院認該等資料為
    適當，均有證據能力。
二、實體部分：
  (一)訊據被告寅○○、己○○均坦承於事實欄所載時、地編列林
    口鄉公共建設經費預算，發包、施作「頂福村一一鄰一一一
    號道路兩旁施作擋土牆」、「嘉寶村存水灌溉溝渠工程」及
    「下福村七鄰、十六鄰擋土牆工程」等三項工程之事實，惟
    均矢口否認有圖利犯行，被告寅○○辯稱：伊擔任林口鄉鄉
    長期間均積極建設，造福鄉梓，解決民間疾苦，其一「頂福
    村一一鄰一一一號道路兩旁施作擋土牆」工程係鄉民庚○○
    居住處周邊為山坡地，地勢陡峭，該處下方坡地有滑動現象
    ，經顧問公司評估結果有施作擋土牆之必要，同時以混凝土
    施作道路及邊坡矮牆，均係考量農民運輸之需，非僅供庚○○一戶所鋪設；其二「嘉寶村存水灌溉溝渠工程」因該村村
    長壬○○住處旁之山坡地，因有坍塌之虞，且該住宅當時作
    為全村村民聚會、洽公處所，為保障村長、村民之安全，經
    鄉代會同意認有施作擋土牆之必要，始發包施工，而工程設
    計在擋土牆上有浮雕等裝飾，其材質物美價廉，並未圖利壬○○；其三「下福村七鄰、十六鄰擋土牆工程」係下湖村八
    鄰擋土牆工程之意，因下福村村民乙○○住所旁之山頭設有
    腐植土場，經常發生坍塌，遂向該村村長丙○○反應，村長
    即轉請公所施作擋土牆，施作之初附近並無任何豬舍，擋土
    牆施作完成驗收時牆面與乙○○豬舍尚有二至三公尺之距離
    ，應係附近居民在工程完工後始利用該牆面設置豬圈，該施
    工地點為下福村八鄰，工程名稱七鄰至十六鄰範圍亦包括本
    項工程，且該土地非乙○○之私人土地，本件亦係為村民安
    全而施作，並無圖利之犯行云云。被告林永能辯稱：伊係建
    設課長，上揭三項工程均非伊做決策，伊係依鄉長寅○○決
    策執行預算，工程應否施作及委外設計，均由鄉長決定，伊
    不知鄉民庚○○、壬○○及乙○○等人曾否透過鄉長請託施
    作擋土牆工程，伊依權責指揮所屬人員至現場勘察，承辦人
    午○○、巳○○等人均未曾提及該等工程係施作在私人土地
    上，伊簽辦公文均係依據書面審查，對此均無所知，就上揭
    工程自無圖利之犯罪故意，且「各縣（市）地方總預算編製
    要點」、「臺電公司促進電力開發協助金執行要點」等均非
    圖利罪所稱之「法令」，伊所為自不應構成圖利犯行云云。
    經查：
  1.被告寅○○、己○○均係依法令從事公務之人員、對鄉公所
    發包之地方建設工程之計劃、預算編列、發包、施工及監驗
    等事務，均屬渠等主管或監督之事務：
  被告寅○○自九十一年至九十五年止任臺北縣林口鄉鄉長；
    被告己○○自九十二年八月間起至九十四年八月三日止任臺
    北縣林口鄉公所建設課課長，均主管、監督鄉公所各項公共
    工程之預算編列、發包、施工及監驗等事務，為依據法令從
    事公務之人員，此經被告二人供明在卷。
  被告寅○○以鄉長之職責就「頂福村一一鄰一一一號道路兩
    旁施作擋土牆」、「嘉寶村存水灌溉溝渠工程」及「下福村
    七鄰、十六鄰擋土牆工程」等三項工程有規劃、決策、執行
    及監督等權限，被告己○○以建設課長之職責就上揭三項工
    程，除係主辦課室主管外，於三項工程之規劃、決策、執行
    負有執行之全責，並有上承鄉長被告寅○○之命，轉下承辦
    人監工午○○、巳○○等人之職責。此有下列被告寅○○批
    示「准依序辦理」、被告己○○核轉之簽陳、預算書、函稿
    、開標紀錄、驗收紀錄、工程竣工驗收表、結算書等文書足
    稽：
    (甲)「頂福村一一鄰一一一號道路兩旁施作擋土牆」部分：詳
      附件編號貳。
    (乙)「嘉寶村存水灌溉溝渠工程」部分：詳附件編號貳。
    (丙)「下福村七鄰、十六鄰擋土牆工程」部分：詳附件編號壹
      。
  2.被告寅○○、己○○等就年度總預算、追加減預算，以「設
    備及投資」、「公共建設及設施費項」編列之科目，經費必
    需是對鄉內公眾利益之工程（即公共建設工程之規劃、設計
    、監造、工管、施工及購置費用等），始得支出，而就「頂
    福村一一鄰一一一號道路兩旁施作擋土牆」、「嘉寶村存水
    灌溉溝渠工程」及「下福村七鄰、十六鄰擋土牆工程」等三
    項工程，分別施作在庚○○、壬○○之私人土地，或為乙○○豬舍圍牆改建之私人目的而施作，並無任何公共利益可言
    ，竟仍編列公共工程預算並執行之，顯係明知背法令而為，
    分別舉證詳述如下：
  按被告等行為後，貪污治罪條例第六條第一項第五款已經修
    正，經總統於九十八年四月二十二日公布施行，其犯罪構成
    要件自原定「對於非主管或監督之事務，明知違背法令，利
    用職權機會或身分圖自己或其他私人不法利益，因而獲得利
    益者。」，修正為「對於非主管或監督之事務，明知違背法
    律、法律授權之法規命令、職權命令、自治條例、自治規則
    、委辦規則或其他對多數不特定人民就一般事項所作對外發
    生法律效果之規定，利用職權機會或身分圖自己或其他私人
    不法利益，因而獲得利益者。」。亦即係將原規定之「違背
    法令」，修正為「違背法律、法律授權之法規命令、職權命
    令、自治條例、自治規則、委辦規則或其他對多數不特定人
    民就一般事項所作對外產生法律效果之規定」。其所稱：「
    法規命令」，依行政程序法第一百五十條第一項之規定，係
    指：行政機關基於法律授權，對多數不特定人民就一般事項
    所作抽象之對外發生法律效果之規定。所謂「職權命令」，
    則係行政機關依法定職權，對多數不特定人民就一般事項所
    作抽象之對外發生法律效果之規定。依司法院釋字第四四三
    、四七九號解釋意旨，行政機關僅就與執行法律之細節性、
    技術性次要事項，依其法定職權發布命令為必要之規範者，
    亦屬之。故行政機關苟係依其職權執行法律，而就執行法律
    有關之細節性、技術性事項，訂定命令，為具體之規範，俾
    為執行法律所必要之準據者，自屬前述所稱之法令。此與行
    政程序法第一百五十九條所指：「上級機關對下級機關，或
    長官對屬官，依其權限或職權為規範機關內部秩序及運作，
    所為非直接對外發生法規範效力之一般、抽象規定」之「行
    政規則」有別。本件卷附「中華民國九十三年度各縣（市）
    地方總預算編製要點」第一條既已明定：「行政院為統一規
    範各縣（市）總預算之編製，特依『九十三年度中央及地方
    政府預算籌編原則』規定訂定本要點。」，同法第二十三條
    則規定「鄉（鎮、市）總預算之編製，準用本要點之規定。
    」；又「九十三年度中央及地方政府預算籌編原則」第一條
    規定：「為妥善運用國家整體資源，加強財務管理，並使中
    央及地方政府年度預算收支之編製有所準據，特依預算法第
    三十二條第一項規定訂定本籌編原則。」，則上開「中華民
    國九十三年度各縣（市）地方總預算編製要點」（含該法規
    之附件「縣市單位預算用途別科目分類表」）即係行政主管
    機關基於預算法之規定，為妥善運用國家整體資源，加強財
    務管理，落實地方各機關預算編列、執行效率等事宜，對執
    行法律所必要之技術性、細節性之具體規定，自為貪污治罪
    條例第六條第一項第四款所規定之職權命令。
  本案三件工程之預算，均以「設備及投資」、「公共建設及
    設施費項」編列之科目，該等預算經費必需是對鄉內公眾利
    益之工程（即公共建設工程之規劃、設計、監造、工管、施
    工及購置費用等），始得支出，此除經上揭法令規定明確外
    ，被告寅○○任鄉長多年，被告己○○係建設課主管，對此
    一法令顯無不知之理；再衡之上揭三件案件之經辦人午○○
    、劉宜昌、戊○○、辛○○、卯○○，會辦人員游雅淨、余
    寶月、蘇櫻霜等人，分別於調查局、本院審理中就公共工程
    編列之預算不能支用於私人目的之工程項目事項，均證述明
    確，並為渠等職務上所具一般認知事項，此有卷附各該證人
    之證詞足按，被告等任職鄉長、建設課長等職務，即無法推
    委不知。
  本案「頂福村一一鄰一一一號道路兩旁施作擋土牆」、「嘉
    寶村存水灌溉溝渠工程」等工程，其編列預算、委外設計及
    施作之緣起，證人即原始預算簽辦人劉宜昌在調查局證稱：
    「頂福村一一鄰一一一號道路兩旁施作擋土牆」工程係由上
    級指示辦理，施工地點係由鄉長指示，但該案範圍於伊接手
    預算時已經決定，建設課技工巳○○曾帶伊去現場丈量，伊
    即依此製作預算書，「嘉寶村存水灌溉溝渠工程」係村長壬○○查報離村辦公室約二十分鐘路程之後方山谷有坍塌之虞
    ，並需要施作之灌溉水池，經伊實地勘察，建議興建具消能
    池之功能的擋土牆，並引該池水到旁之灌溉池塘來做附近十
    餘戶人家之灌溉用水，伊將上揭二項工程預算一同簽辦，經
    鄉長批示頂福村部分先行發包、嘉寶村部分則暫緩，所以該
    次預算書等同作廢，之後伊即未再承辦該案件，經檢視上揭
    工程之發包設計圖說，其中有關在民房旁興建擋土牆、仿砂
    岩浮雕、花卉浮雕等均與原設計不符等語（見九十六年度他
    字第三四八七號卷第一八二至一八四頁）。證人即承辦人巳
    ○○於調查局證稱：伊就「頂福村一一鄰一一一號道路兩旁
    施作擋土牆」簽辦前曾前往會勘，該案係由地主庚○○去找
    鄉代會副主席丁○○幫忙，丁○○直接找建設課長己○○，
    經課長指示伊即陪同至現場會勘，事後將會勘紀錄陳報鄉長
    寅○○等語（見同上卷第二六五、二六六頁），證人即承辦
    人午○○於調查局證稱：伊在九月到職後，即由課長己○○
    指示該二件案件由伊承辦，伊取得相關卷宗後，即依相關規
    定簽辦，有關委外永合公司設計、規劃工程範圍之事，係由
    戊○○承辦，伊就此之變更並不知情等語（見同上卷字第第
    三六四至三六八頁），證人戊○○則證稱：本案二件工程委
    外設計係午○○簽辦，承辦人午○○會與永合公司至現場，
    並告知施工位置、範圍、工程預算及工程項目等，由該公司
    辦理設計，完成後提出工程預算圖說，當時伊剛到職，係由
    課長己○○做工作分配，將午○○原承辦之事項交由伊接辦
    ，而上揭有關永合公司設計事項，均係由午○○與該公司至
    現場會勘後告知該公司的，伊僅係審核該永合公司提出之工
    程預算書等語（見同上他字第第三五○、三五一頁）。復核
    上揭卷附簽辦之公文，其一巳○○對臺北縣林口鄉民代表會
    九十三年三月十九日北縣林代字第○九三○○○○一七五號
    函有關「頂福村一一鄰一一一號道路兩旁施作擋土牆」之簽
    文載：「本案為鄉長率代表會人員下鄉指示案件。」、其在
    同年二月十八日簽辦文中再載：「本案依九十二年十一月九
    日鄉長及鄉民代表下鄉考察決議指示辦理」；其二劉宜昌承
    辦編列「頂福村、嘉寶村擋土牆及灌溉溝渠工程預算書」所
    附之「嘉寶村存水灌溉溝渠工程平面圖」，施工範圍僅有存
    水池、預鑄式生態景觀護岸等二項工程、與承辦人戊○○所
    承辦工程合約書所附，經永合公司設計規劃之工程平面圖內
    施工範圍，除上揭二項外，在嘉寶村辦公處前另增列重力式
    擋土牆（含浮雕、花台）、既有地坪挖除新舖二十ｃｍ之Ｐ
    Ｃ地坪（約三百三十五．五平方尺）等工程。依上揭公所工
    程承辦人員之證詞，足見「頂福村一一鄰一一一號道路兩旁
    施作擋土牆」工程係由被告寅○○受丁○○所請決策施作，
    其簽辦過程中更換承辦人等文件交接，均係由建設課長己○○指示交辦，而「嘉寶村存水灌溉溝渠工程」原設計規劃，
    並無嘉寶村辦公處前所列重力式擋土牆、ＰＣ地坪等工程，
    此等工程均係在被告寅○○批示暫緩並委託永合公司設計後
    始列入者，雖證人午○○、戊○○互委責任，於本院審理時
    亦未具體指稱上揭案件由被告寅○○或己○○如何指示增列
    簽辦內容，惟上揭工程委外設計前後之簽辦稿件、工程圖說
    ，係在前後文批示及變更下之遂項簽辦文件，不可能如證人
    午○○所證，有關簽文於交接時均已擬妥，或僅係在接收現
    存之文稿上簽章陳核，並無人指示之詞。是嘉寶村工程既經
    被告己○○轉呈被寅○○批示決定，此一工程範圍之變動，
    自應為被告等人所明知，並同意辦理，是被告等人就上揭二
    項工程施作起緣、範圍，均難認無明知，渠等既明知該處所
    為庚○○、壬○○等私人土地上施作，工程項目內容，又明
    知該等工程並無供公眾利益之用途（此部分將於下項「圖私
    人不法利益」目中詳予論述），仍核准以公共工程項編列、
    執行上揭工程，渠就此自有明知違背法令而為之積極故意。
  有關在林口鄉下福村八鄰九十九之一號改建乙○○私人豬舍
    鐵皮圍牆為懸臂式擋土牆工程其緣起，證人乙○○於調查局
    證稱：「該房舍係我所有，係我用來養豬的。」、「當初在
    該地上我原來自己有建一道圍牆，但是某一天，林口鄉公所
    的人員還有村長丙○○告訴我，要將我的舊圍牆拆掉，並在
    同一塊地上面要建一道新圍牆，我當初覺得他們要幫我建擋
    土牆，我也覺得有人要免費幫我蓋新的圍牆我也很歡喜．．
    ；但是林口鄉公所將我舊有的圍牆拆掉以後蓋上新的圍牆，
    新的圍牆卻比我自己原來舊的圍牆還要短。」、「我告訴丙○○說我的舊圍牆因為已經鏽蝕，擋不住下雨時從山坡流下
    來的泥巴，所以希望鄉公所幫我蓋一個新圍牆，當時村長丙○○幫我去跟林口鄉公所講，所以後來林口鄉公所就幫我把
    我原來的圍牆拆掉，在同樣的地點上面蓋一ＲＣ的圍牆。」
    等語（見同上他字卷第二五四、二五五頁），證人丙○○於
    調查局中證稱：乙○○曾向伊反應希望能在下福村八鄰九十
    九號之一興建擋土牆，伊即向林口鄉公所建設課課長己○○
    反應，之後公所承辦人及伊及乙○○即至上址會勘拍照等語
    （見同上他字卷第三五三頁），被告寅○○於調查局亦自承
    該工程案件係村長丙○○提出要求等語（見同上他字卷第三
    ○九頁），復核本項工程之承辦人午○○於偵審中均證稱：
    該案件係被告己○○於伊到職後交指示伊承辦，有關「動支
    費請示單」、簽陳均已簽妥，伊在上面蓋章陳核辦理等語（
    見同上卷字卷第三六三頁），足見本件將乙○○豬舍圍牆改
    建工程，係被告寅○○受下福村村長丙○○所請後，交辦於
    建設課，是被告等人就本項工程之施作目的、地點，應有明
    確之認知，就此仍執意編列公共工程項目之預算執行，自均
    有明知違背法令之犯罪故意。
  3.被告寅○○、己○○直接圖庚○○、壬○○及乙○○等私人
    不法利益，因而使之獲得利益：
  上揭「頂福村一一鄰一一一號道路兩旁施作擋土牆」、「嘉
    寶村存水灌溉溝渠工程」等工程，分別施作在庚○○、壬○○之私人土地，並無任何公共利益可言。被告等就上揭二項
    工程分別施作在庚○○（地號分別為：林口鄉小南灣頂福一
    ○四七、一○五○、一五九二之二號）、壬○○（地號分別
    為：林口鄉○○段寶斗厝坑小段○二一一、○二○八、○二
    ○九、○二一○號）等所有之土地上並不爭執，此經本院至
    現場勘驗屬實，並有本院九十八年九月十八日現場勘驗筆錄
    、現場照片及臺北縣新莊地政事務所九十八年十一月四日北
    縣莊地測字第○九八○○一九三三三號、十一月十一日北縣
    莊地測字第○九八○○二○一二七號、十一月十八日北縣莊
    地測字第○九八○○二○五七二號等函及所附土地複丈成果
    圖、土地登記公務用謄本足稽，堪可認定。至於上揭工程均
    無任何公共利益可言，證人庚○○於調查局中證稱：「這條
    有擋土牆之道路的盡頭就是我家，那條路只通往我的住家，
    沒有其他的住家在這裡，也不能通住其他地方。」、「所以
    我不在家的時侯，就會將鐵鍊鎖上，防止其他車輛進入。」
    ，偵查中證稱：沒有其住他住戶等語；證人壬○○證稱：「
    這個擋土牆工程確實就是為了我私人住家所施作的，施作地
    點就在我私人所有之土地上，當時我也就是這樣向寅○○口
    頭獲得承諾。」等語（見同上他字卷第一七二頁），偵查中
    再證稱：「因為他選鄉長我有投票給他。」等語，從上證人
    所證各詞中知該二項工程目的均係為庚○○、壬○○私人所
    為，證人工程承包商監工辰○○於調查局證稱：「施工之前
    ，路面是水泥路面，但是路面有一些小坑洞，該路面雖有一
    些小坑洞，但是只有頂福村一一鄰一一一號在使用，該路面
    只要補一下坑洞，在使用上應該沒有問題，應該不需要施作
    彩色壓花地坪，至於原卯石擋土牆應無急迫的危險，且該施
    作點應該是私人土地，實在不適合由鄉公所編列預算翻新。
    」等語（見同上他字卷第三五八頁），偵查中再證稱：頂福
    村工地不會有崩塌之危險，且原來之道路亦有鋪水泥，工程
    施作水泥路面及護欄可使行駛之車輛不至於掉落山坡，該護
    欄整個延伸至庚○○之住家前；嘉寶村工程之花台、雕花等
    一般道路邊坡、擋土牆是不會採用，通常施作在私人花園或
    公園內，本件工程此部分施工亦與擋土牆之功能無涉等語（
    見九十六年度偵字第二七二六九號卷第二二、二三頁），參
    之本院至現場勘驗結果，「頂福村一一鄰一一一號道路兩旁
    施作擋土牆」施作總面積一○七八平方公尺（○．一○七八
    公頃，見附圖一），「嘉寶村存水灌溉溝渠工程」（嘉寶村
    辦公處所）施作擋土牆總面積為一一○．七平方公尺、水泥
    路面平台總面積為三一六．四五平方公尺（見附圖二），現
    場見頂福村工程係自聯外道路終點（見本院勘驗筆錄所附照
    片十五、十六）起，往庚○○住處延伸，形成一百八十度之
    彎曲（見附圖一），該道路四周築有短牆，與道路一同向內
    延伸（見勘驗筆錄所附照片二以後），該處路基則因地勢昇
    高，而在路基下則以水泥邊坡設置擋土牆，至庚○○住宅前
    則施作壓花水泥地面，該處進出僅有庚○○一戶住家；嘉寶
    村工程，現場見壬○○住家（背對，見本院勘驗筆錄所附照
    片三十一）往右側路面行，即有一水泥平台，該平台正前方
    即為一雕花擋土牆，擋土牆正對面即是一鐵皮屋之建築（見
    本院勘驗筆錄所附照片編號四以下），該處與外界已無聯絡
    道路，為壬○○私人住處使用範圍（上揭現場狀況亦經臺灣
    板橋地方法院檢察署檢察官於九十六年五月二十三日至現場
    勘驗，有偵查卷附之筆錄及照片足按）。
  至於「下福村七鄰、十六鄰擋土牆工程」係乙○○私人目的
    而施作，並無任何公共利益可言，此有證人乙○○上揭證詞
    可按，施工包商辰○○在調查局證稱：「我記得在我們施作
    擋土牆的地點，原先就有一些破舊鐵皮，我不曉得這是否就
    是乙○○所稱的『豬舍鐵皮圍牆』，施作時，我們先取得該
    豬舍主人同意後，才拆除該鐵皮圍牆，而我們也在該鐵皮圍
    牆原址興建ＲＣ擋土牆」等語（見同上他字卷第三五八頁）
    ，偵查中再證稱：伊與豬舍主人乙○○確定施做工程之位置
    ，溝通將舊有鐵皮牆拆除，並在原址施作新擋土牆，當時伊
    有與公所承辦人確定施工位置再施作等語（見九十六年度偵
    字第二七二六九號卷第二二頁），本院審理中再就上揭事項
    證述明確，上揭他字偵查卷第二十三頁附由監工辛○○蓋章
    之驗收實況照片二張，亦明確顯示擋土牆上確實架有雨棚，
    支柱亦依附在圍牆上，復核同上他字卷第二十頁，九十五年
    六月二十七日案發前之現場照片，本件工程之擋土牆確係供
    作乙○○豬舍之左側牆面使用，是本件工程雖非建在乙○○
    私人土地上（詳附圖三），但係改建其使用房舍鐵皮牆面而
    施作，供乙○○私人養豬房舍使用，亦足圖乙○○私人之利
    益無疑。
  被告等圖庚○○、壬○○及乙○○等人不法利益，其中「頂
    福村一一鄰一一一號道路兩旁施作擋土牆工程」結算書金額
    三百十三萬八千一百十元；「嘉寶村存水灌溉溝渠工程」（
    結算書總工程金額為：三百四十七萬六千五百三十七元）其
    中嘉寶村長辦公室部分擋土牆、貼岩面磚、仿砂岩浮雕、花
    卉浮雕、擋土牆花台等工項結算金額為二百四十七萬九千三
    百二十三元，總計圖庚○○（頂福村一一鄰一一一號道路兩
    旁施作擋土牆工程部分）不法利益達三百十三萬八千一百十
    元，壬○○（嘉寶辦公處工程部分）不法利益達二百四十七
    萬九千三百二十三元；又「頂福村七鄰聯絡道路搶修等工程
    」工程合約（「下福村七鄰、十六鄰擋土牆工程」部分，合
    約價一百七十一萬六千一百十七元），經承包商於九十三年
    十二月十五日開工，九十四年三月十四日竣工，經鄉公所技
    士卯○○主驗，監工辛○○紀錄通過驗收，工程以一百七十
    五萬六千九百零八元辦理結算，總計圖乙○○一百七十五萬
    六千九百零八元之不法利益，其相關發包、合約、結算書均
    詳附表。
  被告寅○○、己○○固以上詞置辯，惟「頂福村一一鄰一一
    一號道路兩旁施作擋土牆」、「嘉寶村存水灌溉溝渠工程」
    二項工程均施作在庚○○、壬○○之私人土地範圍內，又無
    其他可供二人以外之公眾用途，已經詳如上述，則縱使頂福
    村工地確有「陡峭並略有滑動之現象」（九十三年一月三十
    日下午三時林口鄉公所會勘紀錄影）、或果如被告寅○○所
    辯：壬○○住處旁之山坡地，因有坍塌之虞云云之情形，則
    均屬私人問題。被告寅○○等人，係依據何種法規，可使用
    公共工程建設經費辦理上揭僅供私人使用目的之改善工程，
    且被告等亦無法提出在同等情況下，林口鄉公所有無使一般
    民眾私人土地上發生上揭情形時，可資申請辦理相同工程之
    相關規定，又何以要使用公共工程建設經費解決私人土地滑
    動、坍塌等問題，亦無相關規定可供依憑，是被告等人所辯
    上詞並無解其圖利之故意；又被告寅○○認嘉寶村工程係因
    壬○○時為村長，施工處除供壬○○住居外，亦供村長辦公
    及村民洽公聚會使用，惟上揭工程施工處所，屬壬○○私人
    土地，縱施工時該人係任村長一職，是否可使用公共工程經
    費，在村長私人土地上為建設，或做水土改善工程，答案顯
    然是否定的，舉例言之村長私有房舍老舊，有坍塌之虞，因
    該村民時有到該處辦理公務之需，是否也可編列鄉公所之公
    共建設預算將之整修、改建，答案也顯然同上；故壬○○如
    確將上揭施工處所，捐出做為村民活動、洽公中心，並有相
    關紀錄，被告寅○○動用公所經費支付相關工程自非無正當
    性，然被告寅○○上揭辯詞，並非如此，自不能以此自圓其
    說；至於「下福村七鄰、十六鄰擋土牆工程」係將乙○○私
    人豬舍鐵皮圍牆改建等情已經為乙○○證述明確，核與施作
    包商現場監工辰○○之證詞相符，又有上揭卷附驗收時、驗
    收後之照片可稽，被告寅○○辯稱建設之目的係為防止腐植
    土場坍塌等情，牆建成後民眾始私行搭建為豬舍圍牆者云云
    已不足取，再衡之同址鐵道左側至腐植土場間建有二道擋土
    牆，其興建目的當然是為阻止腐植土場遇雨傾瀉至鐵道上，
    該二牆建設位置顯然係在鐵道左側，並非鐵道右側之乙○○
    私人豬舍處，均詳如卷附各次勘驗筆錄及照片，不論鐵道左
    側二道擋土牆之建設時間，均顯出本件「下福村七鄰、十六
    鄰擋土牆工程」與防止腐植土場坍塌廢土傾瀉事無關；本院
    審理時至現場勘驗該豬舍離擋土牆確有二、三公尺之距離，
    詳本院勘驗筆錄所附照片，此與完工時監工辛○○所照上揭
    照片顯然不同，應係案發後乙○○改建之結果，並非施工完
    成時之狀況，被告寅○○等人，不能引為有利於已之證據。
    而該案在預算編列、發包、施工等案件公文簽辦上，均以「
    下福村七鄰、十六鄰擋土牆工程」為名，然確實施工之位置
    則在下福村八鄰九十九之一號乙○○私人豬舍址上（僅在簽
    辦所附之工程位置平面圖標示），其公文簽辦用語之目的顯
    在圖使承辦課室以外之人不易從科目上發現施作之目的，達
    易於簽准所為。被告己○○為建設課長，在上揭三項工程受
    命於鄉長、指揮承辦、監工，具有承上轉下完全之施作責任
    ，此除為其建設課長職務當然之理外，並經承辦人午○○、
    戊○○、巳○○、劉宜昌等人於上揭證詞中證述明確，不能
    僅辯稱未至現場就解為對於上揭工程違法之處毫無理解，綜
    上，被告等人所辯應係圖免罪責之詞，委無足採。
  4.本件事證已經明確，被告寅○○、己○○等圖利罪行堪以認
    定，均應依法論科。
(二)、論罪科刑：
  1.新舊法比較：刑法第二條第一項之規定，係規範行為後法律
    變更所生新舊法律比較適用之準據法。所謂行為後法律有變
    更者，包括構成要件之變更而有擴張或限縮，或法定刑度之
    變更。行為後法律有無變更，端視所適用處罰之成罪或科刑
    條件之實質內容，修正前後法律所定要件有無不同而斷。新
    舊法條文之內容有所修正，除其修正係無關乎要件內容之不
    同或處罰之輕重，而僅為文字、文義之修正或原有實務見解
    、法理之明文化，或僅條次之移列等無關有利或不利於行為
    人，非屬該條所指之法律有變更者，可毋庸依該規定為新舊
    法之比較，而應依一般法律適用原則，適用裁判時法外，即
    應適用刑法第二條第一項之規定，為「從舊從輕」之比較。
    而比較時，應就罪刑有關之事項，如共犯、未遂犯、想像競
    合犯、牽連犯、連續犯、結合犯，以及累犯加重、自首減輕
    及其他法定加減原因（如身分加減）與加減例等一切情形，
    綜合全部罪刑之結果而為比較，予以整體適用。乃因各該規
    定皆涉及犯罪之態樣、階段、罪數、法定刑得或應否加、減
    暨加減之幅度，影響及法定刑或處斷刑之範圍，各該罪刑規
    定須經綜合考量整體適用後，方能據以限定法定刑或處斷刑
    之範圍，於該範圍內為一定刑之宣告。是宣告刑雖屬單一之
    結論，實係經綜合考量整體適用各相關罪刑規定之所得。宣
    告刑所據以決定之各相關罪刑規定，具有適用上之「依附及
    相互關聯」之特性，自須同其新舊法之適用。而「法律有變
    更」為因，再經適用準據法相互比較新舊法之規定，始有「
    對被告有利或不利」之結果，兩者互為因果，不難分辨，亦
    不容混淆。有最高法院九十七年上字第三十七號判決可供參
    考。查被告行為後，刑法於九十四年二月二日修正公布，並
    於九十五年七月一日起施行。茲就上開規定比較適用如下：
  公務員身分部分：貪污治罪條例第二條已於九十五年五月三
    十日修正公布，並自同年七月一日施行，該條前段原規定「
    依據法令從事公務之人員，犯本條例之罪者，依本條例處斷
    」，修正後則為「公務員犯本條例之罪者，依本條例處斷。
    」，然此僅係為配合刑法公務員定義修正所為之文字變動，
    而九十五年七月一日修正公布施行之刑法第十條第二項關於
    公務員定義之規定，雖由「依法令從事於公務之人員」，修
    正為「依法令服務於國家、地方自治團體所屬機關而具有法
    定職務權限，以及其他依法令從事於公共事務，而具有法定
    職務權限者」及「受國家、地方自治團體所屬機關依法委託
    ，從事與委託機關權限有關之公共事務者」，惟無論修法前
    、後，被告寅○○、己○○二人行為時之身分均符合刑法上
    所稱之公務員，並無二致，均無礙於其等仍有貪污治罪條例
    之適用；是經新舊法比較結果，修正後之刑法第十條第二項
    及貪污治罪條例第二條規定，對被告而言並未較有利，依刑
    法第二條第一項前段規定，應適用行為時法。
  共犯之比較適用：刑法第二十八條共同正犯之範圍，已修正
    限縮於共同實行犯罪行為者始成立共同正犯，排除陰謀犯、
    預備犯共同正犯，自屬行為後法律有變更，而非僅屬文字修
    正，應有新舊法比較適用問題，然本案適用新法對被告並未
    較有利，應適用修正前舊法關於共同正犯之規定（最高法院
    九十六年度台上字第一三二三號判決、臺灣高等法院暨所屬
    法院九十六年度法律座談會決議亦同此意旨）。
  罰金刑部分：刑法第三十三條第五款有關罰金之最低數額部
    分，修正前刑法第三十三條第五款規定：「罰金：（銀元）
    一元以上」，而銀元與新臺幣間之折算，依現行法規所定貨
    幣單位折算新臺幣條例規定，以銀元一元折算新臺幣三元；
    修正後刑法第三十三條第五款則規定：「罰金：新臺幣一千
    元以上，以百元計算之」；經比較修正前、後之規定，自以
    修正前刑法第三十三條第五款之規定有利於被告。
  連續犯之比較適用：刑法第五十六條業經修正刪除，亦即被
    告基於概括犯意所為之數行為，自九十五年七月一日起已不
    再成立連續犯而得論以一罪，而應依具體行為之性質論罪。
    查被告之本案多次圖利之犯行，犯罪時間均發生於修法施行
    之前，被告等所為之各次行為，時間、地點各均獨立，依修
    正前刑法第五十六條之規定，論以連續犯之一罪對被告等較
    為有利，依刑法第二條第一項前段之規定，自應適用修正前
    之刑法第五十六條之規定論以連續犯（最高法院九十五年第
    八次刑事庭會議決議參照）。
  經綜合考量整體適用結果後，本案應適用被告等行為時之刑
    法；至於被告等行為後，貪污治罪條例第六條第一項第五款
    已經修正，經總統於九十八年四月二十二日公布施行，其犯
    罪構成要件自原定「對於非主管或監督之事務，明知違背法
    令，利用職權機會或身分圖自己或其他私人不法利益，因而
    獲得利益者。」，修正為「對於非主管或監督之事務，明知
    違背法律、法律授權之法規命令、職權命令、自治條例、自
    治規則、委辦規則或其他對多數不特定人民就一般事項所作
    對外發生法律效果之規定，利用職權機會或身分圖自己或其
    他私人不法利益，因而獲得利益者。」。亦即係將原規定之
    「違背法令」，修正為「違背法律、法律授權之法規命令、
    職權命令、自治條例、自治規則、委辦規則或其他對多數不
    特定人民就一般事項所作對外產生法律效果之規定」。其立
    法說明雖謂條文中所指之「法令」，應限縮適用範圍，以與
    公務員之職務具有直接關係者為限，以達公務員廉潔及公正
    執行職務信賴要求外，更避免原條文及有關「違背法令」的
    範圍不明確，致使公務人員不敢勇於任事，延滯行政效率的
    不良影響，爰將「明知違背法令」的概括規定修正為「明知
    違背法律、法律授權之法規命令、職權命令、自治條例、自
    治規則或委辦規則或其他對多數不特定人民就一般事項所作
    對外發生法律效果之規定」，以杜爭議等語。然同條款於九
    十年十一月七日修正時，即增列「明知違背法令」文句，並
    於立法說明稱「違背法令」之「法令」，「係指包括法律、
    法律授權之法規命令、職權命令、自治條例、自治規則、委
    辦規則等，對多數不特定人民就一般事項所作對外發生法律
    效果之規定」等語。可知九十八年修正立法說明所謂限縮「
    法令」之適用範圍，實則僅就違背法令之內涵，自原來之抽
    象、概括，改作具體、明確之規定，應不生比較適用之問題
    （此有最高法院九十八年度台上字第五五四○號判決足供參
    照），本件被告等之犯行，應適本院裁判時之貪污治罪條例
    之規定，再褫奪公權之規定，雖亦有所修正，惟褫奪公權核
    屬從刑之科刑規範事項，從刑附屬於主刑，應隨同主刑適用
    同一準據法，均併予敘明。
  2.被告寅○○、己○○就其主管、監督之事務，共同明知違背
    法令直接圖庚○○（頂福村一一鄰一一一號道路兩旁施作擋
    土牆工程部分）不法利益達三百十三萬八千一百十元、圖壬○○（嘉寶辦公處工程部分）不法利益達二百四十七萬九千
    三百二十三元、圖乙○○（下福村七鄰、十六鄰擋土牆工程
    ）一百七十五萬六千九百零八元之不法利益，因而分別獲得
    利益，核被告等均係犯修正後貪污治罪條例第六條第一項第
    四款之對於主管之事務，明知違背職權命令，直接圖其他私
    人不法利益罪，二人有犯意聯絡及行為分擔已如前述，均為
    共同正犯。再被告等分別圖庚○○等三人之不法利益，所犯
    上開三罪間，手段、目的相同，時間緊接，所犯構成要件相
    同之罪名，顯係基於概括犯意而為，為連續犯，應依修正前
    刑法第五十六條規定從一重之圖利罪論處。爰審酌被告寅○○任林口鄉之鄉長、己○○任建設課長，已知林口鄉年度建
    設經費短絀，竟為鞏固票源，不惜違背法令，花費該鄉有限
    之公共工程建設經費，為私人庚○○等人施作擋土牆等工程
    ，圖他人不法之利益，所圖得他人之利益達七百四十餘萬元
    ，所為有害於林口鄉之整體建設，及全村村民之公共福祉，
    被告等犯罪後並無悔改之意態度等一切情狀，分別量處如主
    文所示之刑，以資懲儆。末按，貪污治罪條例之罪，宣告有
    期徒刑以上之刑者，並宣告褫奪公權，貪污治罪條例第十七
    條定有明文。查本案被告寅○○、己○○等共犯貪污治罪條
    例第六條第一項第四款之罪，已如上述，本院斟酌二人之犯
    罪情節，爰依貪污治罪條例第十七條之規定，被告寅○○宣
    告褫奪公權三年、被告己○○宣告褫奪公權二年；另本案被
    告等圖得他人不法利益，本身並未獲得不法利益，已如上述
    ，被告等本身既無所得，即毋庸依貪污治罪條例第十條第一
    項之規定，諭知追繳並發還與被害人林口鄉公所，亦併予敘
    明（此可參最高法院八十九年度台上字第一○九八號判決）
    。
三、不另為無罪之諭知（即被告寅○○、己○○偽造文書部分）
    ：
  (一)公訴意旨另略以（除九十六年度偵字第二七二六九號、二二
    五九九號外，並有九十七年度蒞字第一四九一四號）：被告
    寅○○、己○○在簽辦「下福村七鄰、十六鄰擋土牆工程」
    、「頂福村一一鄰一一一號道路兩旁施作擋土牆」、「嘉寶
    村存水灌溉溝渠工程」等三項工程所為下列文書，另涉犯刑
    法第二百十三條、第二百十四條公務登載不實、使公務員登
    載不實文書罪之事實如下：
  1.「下福村七鄰、十六鄰擋土牆工程」部分：「中華民國九
    十三年度臺北縣林口鄉總預算歲出計畫說明提要與各項費用
    明細表」（被告二人使不知情之主計主任蘇櫻霜將不實之「
    下福村七鄰、十六鄰擋土牆工程『九十三年度電協會協助金
    』」工程預算，登載在左開明細表上）；「臺北縣林口鄉
    公所動支經費請示單」（被告二人在渠等所職掌之臺北縣林
    口鄉公所動支經費請示單上登載不實之「簽呈與『頂福村七
    鄰聯絡道路搶修等工程』併案辦理」內容後，指示不知情之
    午○○逕在前開請示單上用印陳核，表示前開不實內容亦為
    午○○所登載）「午○○於九十三年九月二十日之簽呈」
    （見九十六年偵字第二七二六九號卷第二一頁）（被告二人
    製作內容略為：併同「頂福村七鄰聯絡道路搶修工程」、「
    南勢村九鄰道路水溝改善工程」、「頂福村二、三、十一、
    十二鄰擋土牆工程」三案，以「頂福村七鄰聯絡道路搶修等
    工程」為代表工程，「奉核後續辦預算書圖呈核」之不實簽
    文底稿後，交由不知情之午○○於九十三年九月二十日用印
    後，再由被告己○○用印，復由被告寅○○於九十六年十月
    六日批示「准序辦理」。）
  2.「頂福村一一鄰一一一號道路兩旁施作擋土牆」工程部分：
    「臺北縣林口鄉公所會勘紀錄」（被告二人使不知情之巳
    ○○將不實之「該處係屬陡峭，並略有滑動之現象，但並無
    立即性危險，宜施作階梯式自然工法之護坡及擋牆緩和地層
    之位移」會勘結果，登載在左開會勘紀錄上。）；「中華
    民國九十三年度臺北縣林口鄉總預算第一次追加（減）預算
    歲出計畫說明提要與各項費用明細表」（被告二人使不知情
    之主計主任蘇櫻霜將不實之「頂福一一鄰一一一號道路兩旁
    施作擋土牆（九十三．三．十九北縣林代字第0930000175號
    函同意墊付) 」之工程預算，登載在左開明細表上。）
  3.「嘉寶村存水灌溉溝渠工程」部分：「午○○於九十三年九
    月二十七日簽呈」（被告二人指示不知情之午○○於九十三
    年九月二十七日製作內容略為：原「瑞平村一－二鄰、嘉寶
    村十六鄰等建設工程」及「頂福村一一鄰一一一號道路兩旁
    施作擋土牆工程」上網招標公告業已撤回重新辦理。現場實
    地勘查，「瑞平村一－二鄰聯外道路坍方工程修復工程」及
    「頂福村一一鄰一一一號道路兩旁施作擋土牆工程」兩項工
    程，「地形錯綜複雜且關係結構安全之考量」，經評估確有
    委託專業顧問公司或技師設計之必要」，擬與「嘉寶村存水
    灌溉溝渠工程」、「湖北、嘉寶二村環境美化工程」一併委
    外設計。「瑞平村一－二鄰聯外道路坍方工程修復工程」係
    臺北縣政府專案補助款項之工程，俟規劃設計完成後，工程
    另行發包；其餘三項工程「頂福村一一鄰一一一號道路兩旁
    施作擋土牆工程（預算金額四百二十萬元）」、「嘉寶村存
    水灌溉溝渠工程（預算金額四百五十萬元）」、「湖北、嘉
    寶二村環境美化工程（預算金額一百萬元）」，另案合併發
    包等不實內容之簽文後逐級轉陳，先由被告己○○於同日用
    印後，再轉陳被告寅○○於十月一日批示「准依序辦理」）
    云云。
  (二)按犯罪事實應依證據認定之，無證據不得認定犯罪事實；不
    能證明被告犯罪者，應諭知無罪之判決，刑事訴訟法第一百
    五十四條第二項及第三百零一條第一項分別定有明文；又刑
    法第二百十三條之偽造文書罪，係以公務員明知為不實之事
    項登載於其所掌公文書為構成要件，如僅係行政上辦理不當
    ，而其所登載之事項並非不實時，雖應負行政上責任，尚難
    遽論以該條之罪；又登載事項，如僅係文字錯漏或用詞不當
    ，而其所登載之基礎事項並非不實時，即無故意或明知不實
    之可言，自難論以偽造文書之罪；且刑法第二百十四條所謂
    使公務員登載不實事項於公文書罪，須一經他人之聲明或申
    報，公務員即有登載之義務，並依其所為之聲明或申報予以
    登載，而屬不實之事項者，始足構成，此有最高法院十九年
    上字第五○○號、七十三年台上字第一七一○號判例、七十
    二年度台上字第七三二二號、八十一年度台上字第二五八五
    號、九十年度台上字第四十九號判決足供參考。
  (三)公訴人認為被告寅○○、己○○等涉犯上揭公務登載不實、
    使公務員登載不實文書等罪行無非係以證人蘇櫻霜、午○○
    巳○○等人於調查局、偵查中之證詞及卷附上揭預算、簽辦
    、紀錄等文書為其主要論據。訊據被告等堅詞否認有上揭偽
    造文書等犯行，均辯稱：各該文書均係建設課承辦人員簽送
    ，並經伊等核批，並無不實之內容等語。經查，檢察官認被
    告等涉犯偽造文書罪行之上揭文書，依其製作性質大略可分
    為預算目、簽陳目及會勘紀錄等三大類文書，茲詳論如下：
  1.預算目文書：「中華民國九十三年度臺北縣林口鄉總預算歲
    出計畫說明提要與各項費用明細表」、「中華民國九十三年
    度臺北縣林口鄉總預算第一次追加（減）預算歲出計畫說明
    提要與各項費用明細表」，證人即編列鄉公所編列該預算、
    追加預算書之主計室主任蘇櫻霜於調查局就該預算書類之編
    纂及動支方式證述稱：林口鄉公所之主計單位，必需在每年
    十月份將次年預算送交林口鄉代會，故每年建設課在該年七
    、八月間，會透過網路將翌年之有關概算表送交主計室，如
    有追加減預算書，亦係由主辦課室，透過網路填寫追加減預
    算之概算書，再由主計室編寫，上揭預算書，均係由建設課
    依是其需求提出，再經主計室編纂，送交鄉代會通過執行等
    語（見同上他字卷第四一○至四一四頁）。綜觀上揭預算書
    ，內容僅載工程名稱、預算額度及用途名稱等，其目的係使
    主管、民意機關可依據該等標目來執行預算之發包、施工及
    驗收，及各該筆工程將動支預算之科目，至於後續預算之執
    行，則另應由主管課室承辦人，簽立動支預算書等文書為之
    ，是從上揭預算編列之文字上，並無不實之處，不因事後承
    辦人在動支預算時，將公共工程預算支用於私人目的使用之
    不法行政行為而使該等預算書內容變為不實。
  2.簽陳目文書：「臺北縣林口鄉公所動支經費請示單」、「午
    ○○於九十三年九月二十日之簽呈」、「午○○於九十三年
    九月二十七日簽呈」，上揭三項簽辦文書之內容分別為，其
    一：簽呈與「頂福村七鄰聯絡道路搶修等工程」併案辦理，
    其二：「頂福村七鄰聯絡道路搶修工程」、「南勢村九鄰道
    路水溝改善工程」、「頂福村二、三、十一、十二鄰擋土牆
    工程」三案，以「頂福村七鄰聯絡道路搶修等工程」為代表
    工程，「奉核後續辦預算書圖呈核」，其三：「瑞平村一之
    二鄰、嘉寶村十六鄰等建設工程」及「頂福村一一鄰一一一
    號道路兩旁施作擋土牆工程」上網招標公告業已撤回重新辦
    理。現場實地勘查，「瑞平村一之二鄰聯外道路坍方工程修
    復工程」及「頂福村一一鄰一一一號道路兩旁施作擋土牆工
    程」兩項工程，「地形錯綜複雜且關係結構安全之考量」，
    經評估確有委託專業會勘顧問公司或技師設計之必要紀錄：
    「臺北縣林口鄉公所會勘紀錄」」，擬與「嘉寶村存水灌溉
    溝渠工程」、「湖北、嘉寶二村環境美化工程」一併委外設
    計。「瑞平村一之二鄰聯外道路坍方工程修復工程」係臺北
    縣政府專案補助款項之工程，俟規劃設計完成後，工程另行
    發包；工程「頂福村一一鄰一一一號道路兩旁施作擋土牆工
    程（預算金額四百二十萬元）」、「嘉寶村存水灌溉溝渠工
    程（預算金額四百五十萬元）」、「湖北、嘉寶二村環境美
    化工程（預算金額一百萬元）」等內容，先不論承辦人該等
    簽辦意見之原由（或由主管指示，或請教有經驗之同事等）
    ，惟從文意言，該等簽陳，均係承辦人午○○於各該簽文中
    所表達對各該案件之簽辦意見，並請求會辦、主管批示意見
    之文稿，不論事後，各該主辦、會辦單位人員之意見及是否
    如簽文所示意見辦理，均不能謂該等簽辦意見有不實。
  3.會勘紀錄目：檢察官認「臺北縣林口鄉公所會勘紀錄」（九
    十三年一月三十日下午三時，見同上他卷第一二二頁）所載
    ：「該處係屬陡峭，並略有滑動之現象，但並無立即性危險
    ，宜施作階梯式自然工法之護坡及擋牆緩和地層之位移」等
    會勘結果，係屬不實，惟證人巳○○於調查局證稱：該次會
    勘係由課長己○○指示會同代會副主席丁○○、地主庚○○
    至現場勘驗所紀錄，內容均係依據伊會勘結果而紀綠等語（
    見同上他字卷第二六六頁），查檢察官並未舉出該紀錄內容
    ，有何不實之處，並提出足以比對，該等紀錄為不實之資料
    （如相關地質調查或其他足資佐證該紀綠內容不實之文件資
    料），是不能單憑此一勘驗資料即認定該內容不實，至於事
    後被告等委外設計後施工之工程內容與該次勘驗及建議工法
    不同，則屬他事，不能據此認定該等內容即有不實。
  (四)綜上，本件工程施作所附之文書，並無法證明有不實之處，
    本院復查無其他積極之證據足以證明被告等有上揭偽造文書
    之犯行，原應為無罪判決之諭知，惟檢察官（公訴檢察官於
    本院審理中補充論告）認該等罪名與本院上揭判決有罪之圖
    利罪行，有裁判上一罪之牽連犯關係，爰均不另為無罪判決
    之諭知。
貳、無罪部分（即被告丁○○圖利部分）：
一、公訴意旨另略以：被告丁○○係臺北縣林口鄉鄉民代表會前
    副主席，為依法令服務於國家、地方自治團體所屬機關而具
    有法定職務權限之人員，九十二年底，臺北縣林口鄉頂福村
    一一鄰一一一號村民庚○○因臺北縣議員選舉時曾支持被告
    寅○○，爰透過代表會副主席被告丁○○向被告寅○○請託
    ，在其住宅庭院及通往該處所之私人土地上施作擋土牆及專
    用道路，經被告寅○○、丁○○勘查現場後，渠二人明知臺
    北縣林口鄉頂頂福村一一鄰一一一號周邊地勢平緩、且為私
    人土地，以公款施作私人道路及擋土牆於法不合，詎被告丁○○以代表會副主席身分關說，被告寅○○復指示建設課長
    己○○配合辦理。被告丁○○即於九十三年一月三十日到公
    所找建設課長己○○，被告己○○即指派建設課技士巳○○
    依照被告寅○○、丁○○的指示辦理，經會勘「頂福村一一
    鄰一一一號」現場，巳○○雖不知庚○○私人土地地界，然
    因上級交辦，即以「該處係屬陡峭，並略有滑動之現象，但
    並無立即性危險，宜施作階梯式自然工法之護坡及擋牆緩和
    地層之位移」為由，製作會勘紀錄，並於九十三年二月十八
    日逐級簽請鄉長寅○○核准同意辦理後，巳○○隨即以九十
    三年度無編列該工程預算為由簽辦九十三年三月二日北縣林
    建字第0930004544號函，請代表會同意墊付工程款四百二十
    萬元，俟九十三年第一次預算追加減時，辦理轉正。林口鄉
    鄉民代表會主席郭義昌不察，遂以九十三年三月十九日北縣
    林代字第0930000175號函復「原則同意，請依法行政」。嗣
    於九十三年六月初（代表會第五次臨時大會前），己○○以
    「公共建設及設施費」之「計畫名稱及編號與項目」編列「
    頂福村一一鄰一一一號道路兩旁施作擋土牆」工程預算四百
    二十萬元，交主計室彙整，主計主任蘇櫻霜不知前情，即編
    製九十三年度「林口鄉總預算第一次追加（減）預算」，送
    代表會審議。被告丁○○為代表會副主席，依地方制度法規
    定有質詢、議決林口鄉公所預、決算之職權，明知「頂福村
    一一鄰一一一號道路兩旁施作擋土牆」之追加預算案於法不
    合，為共同圖利渠堂弟庚○○，竟於九十三年六月三日代表
    會議決預算時附和，致使代表會誤以為該工程係屬公共建設
    而照案通過，被告丁○○並為此向代表會及公所相關人員致
    謝。被告丁○○共同圖利庚○○三百十三萬八千一百十元，
    （起訴書誤載為三百三十七萬六千二百十六元）。因認被告
    丁○○共同涉犯貪污治罪條例第六條第一項第四款之圖利罪
    嫌云云。
二、按犯罪事實應依證據認定之，無證據不得認定犯罪事實；不
    能證明被告犯罪者，應諭知無罪之判決，刑事訴訟法第一百
    五十四條第二項及第三百零一條第一項分別定有明文；又以
    自己共同犯罪之意思，參與實施犯罪構成要件以外之行為，
    或以自己共同犯罪之意思，事先同謀，而由其中一部分人實
    施犯罪之行為者，為共同正犯；而對於犯罪，有意思聯絡及
    行為分擔，即其主觀上有為達特定犯罪之目的，相互間利用
    他方之行為遂行之意思，客觀上有分擔犯罪構成要件之行為
    ，始足當之，此見最高法院七十六年度台上字第七六九五號
    判決。
三、公訴人認被告丁○○涉犯上揭共同圖利罪嫌無非係以卷附被
    告寅○○、己○○之供詞、證人巳○○、庚○○、辰○○、
    蘇櫻霜、卯○○等人於調查局、偵查中之證詞及卷附「頂福
    村一一鄰一一一號道路兩旁施作擋土牆」等簽辦文書等資料
    為其主要論據。訊據被告丁○○堅詞否認有圖利犯行，辯稱
    ：本件工程雖係施作在庚○○提供之土地，然本件擋土牆工
    程規劃之目的，係為避免颱風、天災造成災害，防止當地地
    基流失，伊為鄉民代表，代民眾向主管機關陳情反應，係熱
    心服務而為，有關公所施工之預算編列、執行均非鄉民代表
    之職務，又非伊主管監督事項，行政機關於受理民意代表之
    意見後，應依法行政，有關民意代表之陳情，並不能即認與
    該公務員間有犯意聯絡及行為分擔。鄉民代表會就各該預算
    追加減審查事項，固為其職務，但是該等職權行使係採合議
    制，並非伊一人所得議決，此一議決事項，即難認係伊與被
    告寅○○等人間有行為分擔等語。經查：
  (一)檢視檢察官起訴書認被告丁○○與被告寅○○等人共同圖利
    之犯意聯絡部分在於「透過代表會副主席被告丁○○向被告
    寅○○請託，在其住宅庭院及通往該處所之私人土地上施作
    擋土牆及專用道路，經被告寅○○、丁○○勘查現場後，渠
    二人明知臺北縣林口鄉頂福村一一鄰一一一號周邊地勢平緩
    、且為私人土地，以公款施作私人道路及擋土牆於法不合，
    詎被告丁○○以代表會副主席身分關說，」等內容，證人庚○○雖於調查局及本院審理中均證：稱該工程由伊透過村長
    未○○向鄉長請求施作云云，此與被告寅○○於調查局供承
    ：該工程源起於九十二年底頂福村地主庚○○透過湖南村村
    長洪福錄及林口鄉代表會副主席丁○○向代表會及林口鄉公
    所提案，同年十一月九日伊與鄉代會主席郭義昌、被告丁○○等人前往該處考察，由代表會決議指示辦理等語（同上他
    字卷第三一一頁），被告丁○○在調查局供承：當時庚○○
    向伊表示，希望能將泥土路舖上柏油，並在彼住家前彎路拓
    寬並做擋土牆，伊即向公所及鄉長寅○○表達庚○○之請求
    ，並詢之公所是否可為該項工程，被告寅○○同意等語（見
    同上卷卷第二三五頁）不同，但是本件工程之源起，考之證
    人即本案之初始承辦人巳○○於調查局時所證：「丁○○當
    時有拿寅○○下鄉考察決議紀錄給己○○看，表示鄉長寅○○也認為該址有危險，有辦理現場會勘之必要．．。也有把
    考察決議紀錄給我看。」等語（見同上他字卷第二六六頁）
    ，及卷附之會勘紀錄、簽辦文件所示：「經九十三年一月三
    十日追隨代表會副主席、湖南村村長、地主庚○○先生現場
    查看結果．．．。」（會勘紀錄）、「一、本案為鄉長率代
    表會人員下鄉指示本案，依示即刻著手辦理後續預算書圖事
    宜．。」（九十三年三月十九日巳○○於臺北縣林口鄉代表
    會函所為簽擬意見）等內容，本案應以被告丁○○、寅○○
    上揭供詞為可信。是被告丁○○確有向寅○○提出上揭工程
    施工建議，並有依此一意見會同下鄉考察，及承辦人會同會
    勘等舉動，然此等行為，與被告寅○○於會勘後核編追加預
    算並執行之圖利「不法」犯意，可否以此認定有犯意聯絡，
    亦或僅係被告丁○○基於鄉民代表之立場單純意見提出，依
    上揭共同正犯之犯意聯絡之構成要件，需共同正犯間，以自
    己共同犯罪之意思，事先同謀，而本件被告丁○○係任代表
    會副主席，其受鄉民請託提出工程議案，並陪同鄉公所人員
    會勘等行為，固可認為該等工程施作之最初原由，但是依地
    方自治規章，鄉民代表會、鄉公所之職務有別，鄉公所接受
    該等提案（議）後，其辦理之方式及情況均非該鄉民代表所
    得置喙（此非指預算執行之監督），縱被告丁○○於提議時
    確出於私心，知該土地為庚○○私人所有，但是此亦不能認
    被告丁○○有將被告寅○○上揭圖利不法犯罪行為視為自己
    犯罪之故意，即難認有共同之故意。
  (二)檢察官起訴書認被告丁○○與被告寅○○等人共同圖利之行
    為分擔在於：「被告丁○○為代表會副主席，依地方制度法
    規定有質詢、議決林口鄉公所預、決算之職權，明知「頂福
    村一一鄰一一一號道路兩旁施作擋土牆」之追加預算案於法
    不合，為共同圖利渠堂弟庚○○，竟於九十三年六月三日代
    表會議決預算時附和，致使代表會誤以為該工程係屬公共建
    設而照案通過，被告丁○○並為此向代表會及公所相關人員
    致謝。」等行為，惟按鄉（鎮、市）設鄉（鎮、市）民代表
    會、鄉（鎮、市）公所，分別為鄉（鎮、市）之立法機關及
    行政機關；縣（市）民、鄉（鎮、市）民代表依法選舉之，
    任期四年，連選得連任；鄉（鎮、市）民代表會之職權如下
    ：二、議決鄉（鎮、市）預算，縣（市）、鄉（鎮、市），
    而總預算案，縣（市）政府、鄉（鎮、市）公所應於會計年
    度開始二個月前送達縣（市）議會、鄉（鎮、市）民代表會
    。鄉（鎮、市）民代表會應於會計年度開始一個月前審議完
    成，地方制度法第五條、第三十三條、第三十七條、第四十
    條分別定有明文，是知鄉民代表會，係採合議制之地方立法
    機關，就公所提出之預算案有審議權，其審議係以合議制之
    議決方式為之，被告丁○○時任鄉代會副主席，就公所提出
    之預算案，在主席主持會議下，與一般之鄉民代表享有同等
    之投票權，本件預算案件既經代會以決議方議同意公所編列
    預算辦理，有卷附九十三年三月十九日臺北縣林口鄉代表會
    北縣林代字第0930000175號函、林口鄉總預算第一次追加減
    預算書可稽，是已非可認係被告丁○○個人行為，縱被告寅
    ○○等人違法執行上揭預算案而犯圖利罪行，惟此一議決行
    為，自難認係被告丁○○有行為分擔。
  (三)綜上被告寅○○等人所為「頂福村一一鄰一一一號道路兩旁
    施作擋土牆工程」工程圖庚○○不法利益之犯行，被告丁○○所為，即難認與之有犯意聯絡，又無行為分擔可言，自不
    能論被告丁○○與被告寅○○等人為圖利罪之共同正犯，本
    院復查無其他積極證據足以證明被告丁○○犯上揭圖利罪行
    ，自應為無罪判決之諭知。
據上論斷，應依刑事訴訟法第二百九十九條第一項前段、第三百
零一條第一項，貪污治罪條例第二條、第六條第一項第四款、第
十七條、第十九條，刑法第二條第一項、第十一條前段、修正前
刑法第二十八條、第五十六條、刑法第三十七條第二項，判決如
主文。
本案經檢察官黃怡華到庭執行職務。
中    華    民    國    98    年    12    月    31    日
                  臺灣板橋地方法院刑事第十六庭
                          審判長法  官  王綽光
                                法  官  陳正昇
                                法  官  洪珮婷
以上正本證明與原本無異
如不服本判決應於收受送達後十日內向本院提出上訴書狀，並應
敘述上訴理由; 其未敘述上訴理由者，應於上訴期間屆滿後二十
日內向本院補提理由書（均需按他造當事人之人數附繕本，切勿
逕送上級法院）
                                書記官  許清秋
中    華    民    國    99    年    1     月    4     日
附錄本案論罪科刑法條全文：
貪污治罪條例第6條
有下列行為之一，處五年以上有期徒刑，得併科新臺幣三千萬元
以下罰金：
一、意圖得利，抑留不發職務上應發之財物者。
二、募集款項或徵用土地、財物，從中舞弊者。
三、竊取或侵占職務上持有之非公用私有器材、財物者。
四、對於主管或監督之事務，明知違背法律、法律授權之法規命
    令、職權命令、自治條例、自治規則、委辦規則或其他對多
    數不特定人民就一般事項所作對外發生法律效果之規定，直
    接或間接圖自己或其他私人不法利益，因而獲得利益者。
五、對於非主管或監督之事務，明知違背法律、法律授權之法規
    命令、職權命令、自治條例、自治規則、委辦規則或其他對
    多數不特定人民就一般事項所作對外發生法律效果之規定，
    利用職權機會或身分圖自己或其他私人不法利益，因而獲得
    利益者。
前項第一款至第三款之未遂犯罰之。

司法院資訊處製作；財團法人民間司法改革基金會備份。
